【裁判字號】    96,訴,1054
【裁判日期】    970104
【裁判案由】    偽證等
【裁判全文】
臺灣士林地方法院刑事判決              96年度訴字第1054號
公  訴  人  臺灣士林地方法院檢察署檢察官
被      告  甲○○
選任辯護人  林禮模律師
上列被告因誣告等案件，經檢察官提起公訴（96年度偵字第1180
3 號），被告於準備程序就被訴事實為有罪之陳述，本院合議庭
裁定改由受命法官獨任進行簡式審判程式，並判決如下：
    主  文
甲○○犯誣告罪，處有期徒刑肆月，減為有期徒刑貳月；又犯偽
證罪，處有期徒刑伍月。應執行有期徒刑陸月。緩刑參年。
    事  實
一、甲○○明知其名下之台新銀行卡號0000000000000000號、00
    00000000000000號、0000000000000000號信用卡係乙○○經
    其同意以甲○○之名義申請，並交由乙○○使用，因乙○○
    未依約繳交信用卡款項致其自身遭銀行催繳，竟基於誣告之
    犯意，意圖使乙○○受刑事處分，於民國92年6 月17日上午
    10時20分（起訴書誤為10時許），至臺北縣政府警察局汐止
    分局（下稱汐止分局）汐止派出所報案，謊稱前揭信用卡被
    乙○○冒名申請及盜刷，誣指乙○○涉犯刑法偽造文書及詐
    欺取財等罪嫌。經汐止分局將乙○○列為被告報告臺灣士林
    地方法院檢察署93年度偵字第6750號、第3467號、95年度偵
    緝字第840 號與95年度偵緝字第896 號案件偵查起訴，並經
    本院93年度訴字第143 號審理。
二、甲○○於前揭案件偵查與審理時，以證人身分到庭，基於偽
    證之犯意，於附表編號1 至3 之時地，於供前具結，就案情
    有重要關係之事項，為如附表編號1 至3 所示之虛偽陳述。
三、案經臺灣士林地方法院檢察署檢察官自動檢舉偵查起訴。
    理  由
一、本件被告甲○○所犯非死刑、無期徒刑或最輕本刑有期徒刑
    3 年以上之罪，亦非高等法院管轄第一審案件，且於準備程
    序進行中，被告先就被訴事實為有罪之陳述，經告知被告簡
    式審判程式之旨，並聽取檢察官、辯護人及被告之意見後，
    本院合議庭裁定由受命法官進行簡式審判程式，是本件之證
    據調查，依刑事訴訟法第273 條之2 規定，不受同法第159
    條第1 項、第161 條之2 、第161 條之3 、第163 條之1 及
    第164 條至第170 條規定之限制，合先敘明。
二、上揭事實業據被告甲○○於本院坦承不諱，核與被害人乙○
    ○之供述相符（臺灣士林地方法院檢察署95年度偵緝字第89
    6 號卷第11頁、同署95年度偵緝字第840 號卷第33、34、39
    、40頁），復有臺灣士林地方法院檢察署93年度偵字第3467
    號偽造文書案件偵訊筆錄、93年5 月4 日訊問筆錄（該案卷
    第7 、8 、64至69頁）、同署95年度偵緝字第840 號詐欺案
    件95年9 月21日訊問筆錄、本院96年度訴字第143 號偽造文
    書案件96年6 月20日審判筆錄等影本在卷可稽，足徵被告甲
    ○○上揭自白與事實相符，堪以採信。本件事證明確，被告
    犯行洵堪認定，應依法論科。
三、核被告甲○○就犯罪事實一所為，係犯刑法第169 條第1 項
    之誣告罪。按刑法上之偽證罪，不以結果之發生為要件，一
    有偽證情事，無論當事人是否因而受有利或不利之判決，均
    不影響其犯罪之成立，且該罪為侵害國家法益之犯罪，其罪
    數應以訴訟之件數為準，縱於同一訴訟事件數度偽證，仍論
    以單純一罪（最高法院71年度臺上字第8127號判例、72年度
    臺上字第3311號判例參照），被告就犯罪事實二即如附表編
    號1 至3 所為之虛偽陳述，係犯刑法第168 條之偽證罪。被
    告於同一案件偵查中及法院審理時，雖先後三次到庭就同一
    事項具結作證，然其所侵害之國家法益僅為一個，故僅成立
    一偽證罪，公訴意旨認被告各次偽證行為應分論併罰，尚有
    未洽。又被告於所誣告、虛偽陳述之案件裁判確定前自白犯
    行（本院96年度訴字第143 號案件96年7 月3 日審判筆錄第
    5 、6 頁），應依刑法第172 條減輕其刑。爰審酌被告僅因
    乙○○未依約繳納信用卡帳款，即以誣告方式促使乙○○出
    面解決，又於偵審程序中為偽證，使司法發動無謂之偵查、
    審理，浪費司法資源，並使被害人乙○○遭受無端訟累，惟
    被告犯後坦承犯行，態度尚稱良好，且已與被害人乙○○達
    成和解，乙○○並表示不再追究被告刑責，及被告之犯罪手
    段、目的、所生危害等一切情狀，分別量處如主文所示之刑
    。另被告所犯如附表編號1 、2 之偽證犯行其犯罪時間雖於
    96年4 月24日之前，惟其於96年6 月20日仍續為虛偽證述，
    依上開判例意旨，被告就同一訴訟案件數次虛偽證述，僅成
    立一偽證罪，是其最終虛偽證述之時間既係於96年4 月24日
    之後，所犯上開偽證罪應無中華民國96年罪犯減刑條例之適
    用（法院辦理九十六年減刑案件應行注意事項第11點參照）
    ；至被告所犯誣告罪其犯罪時間於96年4 月24日以前，符合
    中華民國96年罪犯減刑條例之減刑條件，爰依該條例減其宣
    告刑2 分之1 ，並與上開不應減刑之偽證罪定應執行之刑如
    主文所示。按被告行為後，94年2 月2 日修正公布之刑法於
    95年7 月1 日生效施行，其中第2 條第1 項「行為後法律有
    變更者，適用行為時之法律。但行為後之法律有利於行為人
    者，適用最有利於行為人之法律」之規定，係規範行為後法
    律變更所生新、舊法律比較適用之準據法，並非刑法實體法
    律，自不生行為後法律變更之比較適用問題，故刑法修正施
    行後，應適用該修正後之第2 條第1 項之規定比較修正前後
    法律之適用。經查，修正前刑法第51條第5 款規定：「宣告
    多數有期徒刑者，於各刑中之最長期以上，各刑合併之刑期
    以下，定其刑期。但不得逾20年。」，修正後刑法第51條第
    5 款則規定：「宣告多數有期徒刑，於各刑中之最長期以上
    ，各刑合併之刑期以下，定其刑期。但不得逾30年。」，修
    正後刑法並非較有利於被告，依刑法第2 條第1 項前段規定
    ，應適用修正前刑法第51條第5 款定其應執行之刑。末查被
    告未曾因故意犯罪受有期徒刑以上刑之宣告，有臺灣高等法
    院被告前案紀錄表1 份附卷可按，其因一時失慮，致罹刑典
    ，經此刑之宣告後，應知警惕而無再犯之虞，被害人亦請求
    給予被告緩刑（本院卷第38頁），本院因認所宣告之刑以暫
    不執行為適當，爰予宣告緩刑3 年。又刑法第74條有關緩刑
    宣告之規定雖經修正，然因緩刑之條件並非針對行為而設，
    而係著重「裁判時」是否合於緩刑之要件，應直接適用修正
    後刑法第74條規定（最高法院95年第8 次刑事庭會議決議參
    照），併此敘明。
據上論斷，依刑事訴訟法第273條之1第1項、第299條第1 項前段
，刑法第2條第1項前段、第168條、第169第1項、第172條、第74
條第1 項第1 款，修正前刑法第51條第5 款，中華民國九十六年
罪犯減刑條例第2 條第1 項第3 款、第7 條、第11條，判決如主
文。
本案經檢察官白忠志到庭執行職務。
中    華    民    國    97    年    1     月    4    日
                  刑事第三庭法  官  陳美彤
以上正本證明與原本無異。
如不服本判決，應於收受送達後10日內向本院提出上訴書狀。
                            書記官  賴麗容
中    華    民    國    97    年    1     月    4     日
附錄本案論罪科刑法條：
刑法第168條
於執行審判職務之公署審判時或於檢察官偵查時，證人、鑑定人
、通譯於案情有重要關係之事項，供前或供後具結，而為虛偽陳
述者，處7 年以下有期徒刑。
刑法第169條
意圖他人受刑事或懲戒處分，向該管公務員誣告者，處 7 年以下
有期徒刑。
刑法第172條
犯第 168 條至第 171 條之罪，於所虛偽陳述或所誣告之案件
，裁判或懲戒處分確定前自白者，減輕或免除其刑。
【附表】
┌──┬─────┬───────┬───────────┐
│編號│ 犯罪時間 │ 犯罪地點     │   虛偽證述之內容     │
│    │          │              │                      │
├──┼─────┼───────┼───────────┤
│1   │93年5 月4 │臺灣士林地方法│「（問：有無申請過台新│
│    │日上午9 時│院檢察署第9 偵│銀行信用卡？）沒有。（│
│    │37分      │查庭（該署93年│問：從何時發現被人家冒│
│    │          │度偵字第3467號│用名義申請信用卡？）是│
│    │          │偽造文書案件偵│銀行在92年4 月底5 月初│
│    │          │查庭）        │電話通知我才知道的」等│
│    │          │              │語。                  │
├──┼─────┼───────┼───────────┤
│2   │95年9 月21│臺灣士林地方法│「（問：你是不是有借你│
│    │日上午9時 │院檢察署第12偵│的名義讓被告去辦信用卡│
│    │18分      │查庭（該署95年│後供他使用？）沒有。（│
│    │          │度偵緝字第840 │問：台新銀行信用卡，你│
│    │          │號詐欺案件偵查│本來有申請嗎？）沒有。│
│    │          │庭）          │」、「（問：提示升級卡│
│    │          │              │申請書下的字跡與被告第│
│    │          │              │1 份申請書上的字不像，│
│    │          │              │意見？）我真的沒有同意│
│    │          │              │，都是他冒名申請的。」│
│    │          │              │「（問：你確定你沒有借│
│    │          │              │給被告名義去辦信用卡？│
│    │          │              │）是。是他冒名的。」等│
│    │          │              │語。                  │
├──┼─────┼───────┼───────────┤
│3   │96年6 月20│本院第5 法庭（│「（問：是否曾經你自己│
│    │日上午9 時│本院96年度訴字│寫信用卡申請書，交給被│
│    │20分      │第143 號偽造文│告去申請？）沒有。」、│
│    │          │書案件審理庭）│「（問：有無同意被告使│
│    │          │              │用這2 張信用卡？）我當│
│    │          │              │初不知道，如何同意。（│
│    │          │              │問：何時發現你被冒名辦│
│    │          │              │卡？）台新銀行在92年4 │
│    │          │              │月時通知我說我的信用卡│
│    │          │              │逾期未繳，之前我都不知│
│    │          │              │道這件事。」等語。    │
└──┴─────┴───────┴───────────┘


司法院資訊處製作；財團法人民間司法改革基金會備份。
